臺灣桃園地方法院刑事判決　　　　　　　94年度簡上字第32號
上　訴　人　丙○○　男　35歲（民國58年8月2日生）
即　被　告
　　　　　　　　　　　五弄十六號
上開上訴人即被告因竊盜案件，不服本院93年度壢簡字第1330號
，中華民國93年11月17日第一審刑事簡易判決（檢察官聲請簡易
判決處刑案號：臺灣桃園地方法院檢察署93年度偵字第1004號）
，提起上訴，本院管轄之第二審合議庭適用第一審通常程序判決
如下：
    主  文
原判決撤銷。
丙○○無罪。
    事  實
一、聲請簡易判決處刑意旨略以：上訴人即被告丙○○於民國（
    下同）92年12月1 日下午4 時許，前往位於桃園縣中壢市○○路95號「華彩通訊行」欲購買行動電話時，趁該店負責人
    甲○○忙碌之際，竟意圖為自己不法之所有，徒手竊取置放
    於該店櫃檯內之紅色A408皇后牌行動電話1 支後逃逸。嗣於
    同年月10日晚間，被告丙○○欲持上開竊得行動電話，再次
    前往「華彩通訊行」販賣時，經甲○○發現並報警處理，因
    認被告涉犯刑法第320 條第1 項之竊盜罪嫌云云。
二、按犯罪事實應依證據認定之，無證據不得認定犯罪事實；又
    不能證明被告犯罪者，應諭知無罪之判決，刑事訴訟法第15
    4條第2項、第301條第1項分別定有明文。次按事實之認定，
    應憑證據，如未能發現相當證據，或證據不足以證明，自不
    能以推測或擬制之方法，為裁判基礎（最高法院40台上字第
    86號判例意旨參照）；且認定犯罪事實所憑之證據，雖不以
    直接證據為限，間接證據亦包括在內，然而無論直接證據或
    間接證據，其為訴訟上之證明，須於通常一般之人均不致有
    所懷疑，而得確信其為真實之程度者，始得據為有罪之認定
    ，倘其證明尚未達到此一程度，而有合理之懷疑存在而無從
    使事實審法院得有罪之確信時，即應由法院為諭知被告無罪
    之判決（最高法院76年台上字第4986號判例意旨參照）。
三、本件公訴人認被告涉有前開犯嫌，無非以證人即被害人甲○○於警詢中指述、證人乙○○、黃玉坤陳述所使用的手機是
    向被告借得，及被告丙○○曾於警詢中自白等證據作為主要
    論據。訊據被告矢口否認有何竊取手機之情事，辯稱：伊雖
    曾於警詢中承認偷竊手機情事，但伊當時是害怕被警察刑求
    所以才為不實在的供述，本案手機是伊在電動玩具店以新臺
    幣（下同）1 千元向別人買的，不是偷的等語。經查：
  (一)本件證人甲○○所有之紅色A408皇后牌手機係於92年12月1
    日，在其位於桃園縣中壢市○○路95號「華彩通訊行」失竊
    ，而失竊當時不知是何人偷竊，失竊當天亦不確定被告是否
    有到過「華彩通訊行」等情，已據證人甲○○於審理時證述
    明確（94年5 月2 日審判筆錄）。觀諸證人甲○○指述內容
    ，僅敘及其發現所有手機遭竊之事實，並未積極指述本件手
    機即為被告所竊取。雖然本案係經由證人乙○○、黃玉坤循
    線查出被告持有上開手機，惟持有贓物，於一般社會經驗上
    ，可能之原因不止一端，故無從以行為人單純持有贓物之事
    實猜測該行為人取得贓物之來源，縱行為人係以竊盜、搶奪
    、詐欺、拾得遺失物或故買、收受贓物等犯罪手段取得該贓
    物，所涉犯罪構成要件亦各不相同，於訴訟上當不能因行為
    人對其持有之贓物來源交待不清或無法於訴訟上確實舉證證
    明其係如何取得該贓物，而任意推定行為人之罪行。是單以
    被告持有上開失竊手機之事實，尚不能證明證人甲○○失竊
    之手機確係被告行竊所得。
  (二)再證人甲○○證稱：被告於上開手機失竊後即92年12月10日
    晚間7 時許，拿上開手機到「華彩通訊行」要賣給伊時，伊
    就發現該手機是伊店裡失竊的，伊將該情形告知被告後，被
    告就說手機是在別家通訊行買的，伊就拿店裡的存檔資料給
    被告看，並向被告說明手機無法還給被告，被告當場表示第
    二天會再來把事情弄清楚，第二天被告果然來了，還說手機
    是在隔壁的通訊行買的，但是當天該通訊行休息，所以無法
    查證，然後被告就走了，並在附近繞一繞後就離開等語（見
    上開審判筆錄）。衡情，如被告果真竊取上開手機，則被告
    應盡力藏匿贓物，不讓該手機再被原所有人發現，然而被告
    不僅於92年12月10日晚間持上開手機至失竊地點欲出售，更
    於證人甲○○告知該手機為其通訊行所失竊之手機後，再於
    隔日至「華彩通訊行」向證人甲○○說明該手機是向其他通
    訊行購買等情，顯然被告內心並無隱匿其為該手機持有人之
    事實之意思。是從被告事後持上開手機至失竊地點兜售情形
    觀察，亦與一般竊贓偷取物品後，急欲藏匿贓物之情形不符
    ，即被告於審理中辯稱其於警詢中之自白並不實在，上開手
    機是向他人購買等語，尚非虛構之詞，則被告於警詢中之陳
    述既有疑問，顯然無從作為本案論斷之依據。
  (三)至被告辯稱上開手機係某不詳姓名之人所出賣乙節，雖始終
    無法提出該出賣手機之人之真實姓名、地址等年籍資料以供
    調查，然而證人乙○○於審理中證述：伊與被告在電動玩具
    店時，有看到被告以1 千元代價向他人購買1 支紅色的手機
    ，但是款式沒有看清楚等語（94年5 月2 日審判筆錄）。是
    被告所辯該手機是向他人購買，不是偷竊的等語，尚非無據
    ，益見不能單憑被告持有上開手機之事實，即論被告確有偷
    竊之犯行。
四、綜上所述，公訴人認被告所涉有之前開竊盜犯行，於訴訟上
    並無任何積極證據足以證明，原審未及審酌上開各情，而對
    被告丙○○為論罪科刑，稍有未合，被告所提起之本件上訴
    自屬有理由，此外復查無其他積極證據足資證明被告有何公
    訴人所指之前開犯行，既不能證明被告犯罪，核諸前揭說明
    ，自應由本院將原審判決撤銷，而為被告無罪之諭知。至被
    告是否另涉收故買贓物罪嫌，宜由檢察官另為適當之處理，
    附此敘明。
五、又本件被告並未犯任何公訴人對其所聲請簡易判決處刑之罪
    ，而應為對其諭知無罪之判決，已如前述，原審本不得適用
    刑事訴訟法第七編所定之簡易程序對被告為論罪科刑，而應
    依刑事訴訟法第452 條規定適用通常程序而為審判，則本院
    所為上開無罪判決，係依刑事訴訟法第455 條之1 第3 項規
    定準用同法第369 條第2 項規定適用第一審通常程序而為第
    一審通常程序判決，併予指明。
據上論斷，應依刑事訴訟法第455 條之1 第1 項、第3 項、第
369 條第1項前段、第364條、第301條第1項，判決如主文。
本案經檢察官陳志全到庭執行職務。
中　　華　　民　　國　　94　　年　　5 　　月　　16　　日
                  刑事第七庭  審判長法  官  孫惠琳
                                    法  官  林惠霞
                                    法　官　劉為丕
以上正本證明與原本無異。
不得上訴。
                                    書記官  方秀貞
中　　華　　民　　國　　94　　年　　5 　　月　　17　　日
